【裁判字號】    97,交聲,337
【裁判日期】    970618
【裁判案由】    聲明異議
【裁判全文】
臺灣高雄地方法院交通事件裁定         97年度交聲字第337號
原處分機關  高雄市政府交通局
異  議  人  甲○○
即受處分人
上列異議人即受處分人因違反道路交通管理處罰條例案件，對於
高雄市政府交通局中華民國97年1 月23日所為之裁決處分（原處
分案號：高市交裁字第32-B00000000號）聲明異議，本院裁定如
下：
    主  文
異議駁回。
    理  由
一、原處分意旨略以：異議人即受處分人甲○○於民國96年11月
    21日21時，駕駛車牌號碼ZS-0820 號自用小客車，沿高雄市
    ○○路行駛，經警舉發有左轉彎車未讓直行車先行，因而肇
    事致人受傷之違規情事，爰依道路交通管理處罰條例第48條
    第1 項第6 款、第61條第3 項之規定，罰鍰新臺幣（下同）
    900 元，並記違規點數4 點。
二、異議意旨略以：異議人甲○○於96年11月21日21時許，駕駛
    車牌號碼ZS-0820 號自小客車沿高雄市○○區○○路南往北
    方向行駛，至中海路口左轉至左營海軍軍區大門出入口前停
    車時，適有乙○○騎乘車牌號碼XW7-780 號機車沿軍校路北
    往南方向行駛，因不明原因撞上異議人已經停車之自小客車
    ，異議人於事故發生後並未移動自小客車，當日警方所照照
    片均係自小客車遭撞擊時之事故地點，然警方到場後未調查
    當日目擊證人即海軍軍區門口值勤衛兵以證明異議人確是在
    在車輛停止後遭乙○○騎乘之機車撞及，且事故現場圖上所
    繪之撞擊點亦與實際位置不符，又異議人之自小客車遭撞擊
    之位置是右後方，亦可證明異議人是在自小客車已完成左轉
    彎後遭乙○○自右後方撞及，警方卻逕以異議人轉彎車不讓
    直行車先行製單處罰，為此聲明異議請求撤銷原處分等語。
三、按汽車行駛至交岔路口，轉彎車應讓直行車先行。又汽車駕
    駛人轉彎時，轉彎車不讓直行車先行者，處新臺幣600 元以
    上1,800 元以下罰鍰，並記違規點數1 點；汽車駕駛人，駕
    駛汽車違反道路交通安全規則，因而肇事致人受傷者，記違
    規點數3 點，道路交通管理處罰條例第48條第1 項第6 款、
    第63條第1 項第1 款、第61條第3 項前段亦分別規定明確。
四、經查：
  (一)本件異議人甲○○於96年11月21日21時許，駕駛車牌號碼ZS
    -0820 號自用小客車，沿高雄市○○路由南往北方向行駛，
    行經該路與中海路口，左轉彎至位於軍校路上之左營海軍軍
    區大門時，與沿高雄市○○路北往南方向行駛、由乙○○騎
    乘之車牌號碼XW7-780 號機車發生碰撞而肇事，致乙○○受
    有右腳第4 指脫臼、第5 指骨折、四肢擦傷之傷害等情，此
    有道路交通事故現場圖、道路交通事故調查報告表(一)、(二)、
    本院公務電話各1 份、道路交通事故談話紀錄表2 張、現場
    及車損照片13張附卷可稽（本院卷第17頁至第28頁、第46頁
    ）。
  (二)本院對於肇事地點之認定：
  1.異議人之自小客車遭乙○○之機車撞及時，異議人之自小客
    車車身甫通過軍校路、中海路口，靠近海軍軍區大門前之行
    人穿越道前一情，此經證人即事故發生時在海軍軍區大門值
    勤之衛兵沈明錢證稱：撞擊地點是在異議人今日（97年3 月
    31日）庭呈照片2 標示「2 」之處，及照片3 所圈繪機車騎
    士之處，乙○○之摩托車撞上異議人之自小客車時，自小客
    車是在行進中，但自小客車被撞後，馬上就停下來等語明確
    （本院卷第39頁、第40頁、第42頁、第43頁）。而證人沈明
    錢與異議人及乙○○間原本均不相識，僅因其適在肇事現場
    之海軍軍區門口值勤，而目睹本件車禍經過，彼等間無怨懟
    或金錢糾紛及仇恨，衡情證人沈明錢斷無甘冒偽證刑責無端
    虛構情節迴護異議人或乙○○任一方之理，是證人沈明錢所
    述其所見肇事經過，應屬可信。
  2.證人乙○○於交通事故談話記錄表及本院調查時雖證稱伊是
    沿軍校路北往南方向之慢車道行駛，在通過中海路口時撞上
    異議人的自小客車，異議人之自小客車於肇事後仍向前開4
    、5 公尺才停下等語（本院卷第21頁、第36頁、第37頁），
    然對照卷附現場照片顯示，異議人之自小客車遭撞擊後，停
    放在海軍軍區門口行人穿越道前，保險桿掉落在自小客車左
    側輪胎旁（本院卷第27頁下方、第28頁），衡情異議人如遭
    撞擊後仍向前移動4 、5 公尺才停止，則自小客車之保險桿
    應掉落在乙○○所指之撞擊點即軍校路與中海路口；且自異
    議人所駕駛之自小客車遭撞擊後右後車燈破裂、附近鋼板凹
    陷、保險桿脫落觀之，足見異議人之自小客車之受力點集中
    在右後車尾（本院卷第25頁至第28頁照片），如依乙○○於
    本院審理時證稱是在接近路口時才看到異議人的車子左轉一
    情屬實（本院卷第36頁），則乙○○之機車與異議人自小客
    車擦撞之位置應在自小客車之車頭或車身而非車尾。是以異
    議人駕駛自小客車行進中甫通過軍校路與中海路口，右後車
    尾即遭乙○○騎乘之機車撞及，堪以認定。至於道路交通事
    故現場圖所測繪之機車倒地位置、機車刮地痕位置均在軍校
    路南段之內側快車道前方，與證人乙○○所述撞擊地點在慢
    車道前方及異議人保險桿脫落地點均不符，是該機車倒地位
    置、機車刮地痕起點並不足以作為肇事地點之認定，附此敘
    明。
  (三)本院對於異議人駕駛之自小客車是否在軍校路與中海路口左
    轉時未讓乙○○騎乘之直行機車先行之判斷：
  1.異議人遭乙○○撞及之地點與軍校路口北段（以中海路口劃
    分，中海路以北下稱北段，中海路以南下稱南段）路口停止
    線距離32公尺，此有本院97年6 月13日現場勘驗筆錄1 份在
    卷可查（本院卷第51頁），又軍校路南段之路口寬度為16.8
    公尺、乙○○當時時速40公里、異議人之時速低於30公里，
    亦有上開道路交通事故現場圖、交通事故談話記錄表及本院
    調查筆錄附卷可憑（本院卷第17頁、第20頁、第38頁）。本
    件異議人於如以時速30公里以下之速度左轉彎通過軍校路與
    中海路口，需花費約2.02秒鐘以上（算式：16.8公尺÷8.33
    公尺/ 每秒≒2.02秒），而異議人甫通過軍校路與中海路口
    ，即遭乙○○騎乘之機車撞上，已如前述，依此推算，乙○
    ○於異議人開始左轉彎時其機車位置在距離碰撞地點前方約
    22.44 公尺處（算式：11.11 公尺/ 每秒×2.02秒≒22.44
    公尺），已經越過軍校路北段之停止線，是異議人左轉彎時
    自應得以注意乙○○所騎乘之機車已進入中海路與軍校路路
    口，而不得搶先左轉。
  2.本件異議人肇事地點之軍校路北段道路較窄，僅有2 車道，
    過中海路口之軍校路南段較北段為寬，共有2 快車道、1 慢
    車道，是原行駛於北段慢車道之機車騎士確有可能在通過軍
    校路與中海路口時向右側偏行以續行駛在軍校路南段之慢車
    道上，而海軍軍區之大門設在軍校路上，如欲進入軍區之車
    輛停車等待受檢時因靠近軍校路與中海路口，容易造成交通
    事故，此有道路交通事故現場圖1 份及現場照片3 張在卷可
    佐（本院卷第17頁、第42頁、第43頁）。本件異議人固為左
    轉彎完成甫通過軍校路與中海路口時才遭乙○○騎乘之機車
    撞及，然本件異議人為汽車駕駛人，負有遵守交通規則義務
    ，應注意其自軍校路左轉彎時應讓直行車先行，並謹慎採取
    適當行動之義務，乙○○騎乘之機車既於異議人左轉彎時已
    進入軍校路與中海路路口，異議人即應禮讓乙○○之直行車
    先行，而不得搶先左轉，是縱使異議人已經完成左轉彎才遭
    乙○○之機車撞及，且軍校路與中海路口之道路規劃可能有
    上開所述之瑕疵，亦可能同為本件事故發生之原因，然異議
    人仍有疏未遵守轉彎車讓直行車先行之交通規則之違法。
  (四)本件異議人開始左轉彎時，乙○○既已先騎乘機車進入軍校
    路與中海路口，則依道路交通安全規則第102 條第1 項第7
    款之規定，異議人之左轉彎車應禮讓機車騎士乙○○先行。
    原處分機關認受處分人有「轉彎車不讓直行車先行」、「違
    反道路交通安全規則肇事致人受傷」，而依道路交通管理處
    罰條例第48條第1 項第6 款裁處異議人罰鍰900 元，並依第
    61條第3 項、第63條共記違規點數4 點，於法並無不合，本
    件聲明異議為無理由，應予駁回。
五、據上論斷，應依道路交通案件處理法第19條，裁定如主文。
中    華    民    國    97    年    6     月    18    日
                  交通法庭      法  官  林芳華
以上正本證明與原本無異。
如不服本裁定應於送達後5日內向本院提出抗告狀。
中    華    民    國    97    年    6     月    19    日
                                書記官  黃靖媛


司法院資訊處製作；財團法人民間司法改革基金會備份。
